臺灣板橋地方法院刑事判決　　　　　　　 96年度易字第213號
公　訴　人　臺灣板橋地方法院檢察署檢察官
被　　　告　乙○○
　　　　　　甲○○
前列二人共同
選任辯護人　姜明遠律師
被　　　告　戊○○
上列被告因恐嚇取財等案件，經檢察官提起公訴（95年度偵字第
28662 號），本院判決如下：
    主  文
乙○○共同意圖營利，聚眾賭博，處有期徒刑陸月，如易科罰金
，以新臺幣壹仟元折算壹日。減為有期徒刑月，如易科罰金，
以新臺幣壹仟元折算壹日。扣案之華泰銀行跨行匯款回單貳拾貳
張、賭客簽注單捌張、賭客簽注明細表貳張、簽注歷史總帳肆張
、電腦主機壹台、新臺幣拾萬壹仟柒佰元，均沒收之。又共
同以加害身體、自由之事恐嚇他人，致生危害於安全，處有期徒
刑陸月，如易科罰金，以新臺幣壹仟元折算壹日。減為有期徒刑
月，如易科罰金以新臺幣壹仟元折算壹日。扣案之門號000000
0000號之行動電話壹支（不含SIM 卡）、門號0000000000號行動
電話壹支（不含SIM 卡），均沒收之。應執行有期徒刑陸月，如
易科罰金，以新臺幣壹仟元折算壹日。扣案之華泰銀行跨行匯款
回單貳拾貳張、賭客簽注單捌張、賭客簽注明細表貳張、簽注歷
史總帳肆張、電腦主機壹台、門號0000000000號之行動電話壹支
（不含SIM 卡）、門號0000000000號行動電話壹支（不含SIM 卡
）、新臺幣拾萬壹仟柒佰元，均沒收之。
甲○○共同意圖營利，聚眾賭博，處有期徒刑陸月，如易科罰金
，以新臺幣壹仟元折算壹日。減為有期徒刑月，如易科罰金，
以新臺幣壹仟元折算壹日。扣案之華泰銀行跨行匯款回單貳拾貳
張、賭客簽注單捌張、賭客簽注明細表貳張、簽注歷史總帳肆張
、電腦主機壹台、新臺幣拾萬壹仟柒佰元，均沒收之。又共
同以加害身體、自由之事恐嚇他人，致生危害於安全，處有期徒
刑陸月，如易科罰金，以新臺幣壹仟元折算壹日。減為有期徒刑
月，如易科罰金，以新臺幣壹仟元折算壹日。扣案之門號0000
00 0000 號之行動電話壹支（不含SIM 卡）、門號0000000000號
行動電話壹支（不含SIM 卡），均沒收之。應執行有期徒刑陸月
，如易科罰金以新臺幣壹仟元折算壹日。扣案之華泰銀行跨行匯
款回單貳拾貳張、賭客簽注單捌張、賭客簽注明細表貳張、簽注
歷史總帳肆張、電腦主機壹台、門號0000000000號之行動電話壹
支（不含SIM 卡）、門號0000000000號行動電話壹支（不含SIM
卡）、新臺幣拾萬壹仟柒佰元，均沒收之。
戊○○共同以加害身體、自由之事恐嚇他人，致生危害於安全，
處有期徒刑肆月，如易科罰金，以新臺幣壹仟元折算壹日。減為
有期徒刑貳月，如易科罰金，以新臺幣壹仟元折算壹日。扣案之
門號0000000000號之行動電話壹支（不含SIM 卡）、門號000000
0000號行動電話壹支（不含SIM 卡），均沒收之。
    事  實
一、乙○○與甲○○為兄弟關係，2 人共同基於意圖營利聚眾賭
    博之犯意聯絡，在甲○○於臺北縣中和市○○路59號所經營
    之「財神質借有限公司」（以下簡稱「財神公司」），自民
    國95年4 月間起至95年12月6 日止，由乙○○取得賭博網站
    下注之帳號及密碼，並以「永勝養生館」（網址：
    http://218.189.28.42/Cust/Index.asp） 招收會員，以代
    加入會員之不特定賭客簽注之賭博方式，參與該等賭博網站
    關於中華職棒、美國職籃、美國大聯盟職棒及百家樂（百家
    樂係透過設於越南網址為http://agent.bac888.com之「下
    龍灣」網站簽賭）賭博，百家樂部分由位於越南之賭場人員
    發牌，透過網路視訊方式與賭客對賭，而球賽部分則為押注
    金最少為新臺幣（下同）1千元，如押注之球隊獲勝，可獲
    得9650元，如押注之球隊未獲勝，則需賠付9650元。
二、緣丙○○、丁○○○之子劉旺因積欠財神公司借款後避不見
    面，甲○○遂於95年8 月底，前往臺北縣中和市○○路545
    巷4 號丙○○住處，要求丙○○代償，惟遭丙○○拒絕，乙○○、甲○○與戊○○（財神公司員工）三人，竟共同基於
    恐嚇危害安全之犯意聯絡，先由乙○○於95年9 月27日下午
    5 時40分許，以其所有之0000000000號行動電話，撥打電話
    給丙○○，以：如不代劉旺還錢，欲使其無法居住於該處等
    加害自由之言語恫嚇丙○○，使丙○○因而心生畏怖，致生
    危害於安全。並由甲○○於95年10月間某日，陸續以其所有
    之0000000000號行動電話，撥打丙○○之手機，向丙○○恫
    稱：如不還錢，要斷劉旺腳筋等加害身體之言語。再於95年
    10 月間某日，由乙○○與戊○○，前往上開丙○○住處潑
    灑油漆，以此加害自由之事恐嚇丙○○，致丙○○因而心生
    畏怖，致生危害於安全。
三、嗣於95年12月6 日下午2 時30分許，為警持搜索票至上開財
    神公司搜索，當場查獲乙○○、甲○○所有供意圖營利聚眾
    賭博所用之華泰銀行跨行匯款回單22張、賭客簽注單8張、
    賭客簽注明細表2 張、簽注歷史總帳4 張、電腦主機1 台及
    被告乙○○所有因上開聚眾賭博而收得之新臺幣（下同）
    331700元，暨乙○○、甲○○各自所有，供恐嚇丙○○所用
    之門號0000000000號、00000000 00 號行動電話各1 支。
四、案經丙○○訴由臺北市政府警察局移送臺灣板橋地方法院檢
    察署檢察官偵查起訴。
    理  由
壹、證據能力有無之判斷：
    按被告以外之人（包括證人、鑑定人、告訴人、被害人及共
    同被告等）於審判外之陳述雖不符刑事訴訟法第159 條之1
    至之4 等4 條之規定，而經當事人於審判程序同意作為證據
    ，法院審酌該言詞陳述或書面陳述作成時之情況，認為適當
    者，亦得為證據；當事人、代理人或辯護人於法院調查證據
    時，知有刑事訴訟法第159 條第1 項不得為證據之情形，而
    未於言詞辯論終結前聲明異議者，視為有前項之同意，同法
    第159 條之5 定有明文。立法意旨在於傳聞證據未經當事人
    之反對詰問予以核實，原則上先予排除。惟若當事人已放棄
    反對詰問權，於審判程序中表明同意該等傳聞證據可作為證
    據；或於言詞辯論終結前未聲明異議，基於尊重當事人對傳
    聞證據之處分權，及證據資料愈豐富，愈有助於真實發見之
    理念，且強化言詞辯論主義，使訴訟程序得以順暢進行，上
    開傳聞證據亦均具有證據能力。本件證人即共同被告甲○○
    、證人即共同被告乙○○各曾於警詢中為陳述，其分別對於
    被告乙○○、甲○○之犯行，在性質雖屬傳聞證據，惟其未
    再於法院審理中為陳述，且查無符合同法第159 條之1 至之
    4 等前4 條之情形，其所為之上開警詢筆錄內容，於本院審
    理時予以提示並告以要旨，且各經檢察官、辯護人及被告等
    人表示意見。當事人或辯護人已知上述筆錄乃傳聞證據，且
    均未於言詞辯論終結前對該等筆錄內容異議，依上開規定，
    是證人甲○○於警詢中對於被告乙○○犯行、證人乙○○於
    警詢中對於被告甲○○犯行之證言應具有證據能力。
貳、實體方面：
一、訊之被告乙○○固坦承有於前揭時地聚眾賭博及於95年9 月
    27日下午5 時40分許，以0000000000號行動電話向丙○○催
    討劉旺所積欠之借款、95年10月間有跟戊○○去丙○○家潑
    油漆等事實，惟矢口否認有何恐嚇危害安全犯行，辯稱：伊
    只是請丙○○轉告劉旺不要再躲了，要還錢，並沒有說如果
    丙○○不幫劉旺還錢，就沒有辦法再住在家裡，也沒有在95
    年9 月25日跟戊○○去丙○○家用油漆寫「劉旺欠錢」，95
    年10月間也沒有將強力膠塗在鑰匙孔云云；被告甲○○固坦
    承有經營「財神公司」，並於95年8 月前往丙○○家及95年
    10月間以0000000000號行動電話打給丙○○等事實，惟矢口
    否認有何聚眾賭博、恐嚇危害安全之犯行，辯稱：伊並未聚
    眾賭博，且伊於95年8 月底去丙○○家是帶著支票影本及借
    據、個人名片，只是告訴劉旺家人找到劉旺後，請劉旺與伊
    聯絡，沒有要求丙○○代償，伊打電話給丙○○只是問劉旺
    下落，反而是丙○○向伊抱怨其子在外欠很多錢，伊並未說
    要砍斷劉旺腳筋的話云云；被告戊○○固坦承有於95年10月
    間有與乙○○拿油漆潑丙○○家之事實，惟矢口否認有何恐
    嚇危害安全犯行，辯稱：伊95年9 月25日沒有跟乙○○拿油
    漆去潑丙○○家，也沒有在95年10月間用強力膠黏住鑰匙孔
    云云。經查：
  (一)聚眾賭博罪部分：
    1.被告乙○○有於前揭時地聚眾賭博之事實，業據被告乙○○於警詢及偵審中坦承不諱（見95年偵字第28662號偵查
      卷第13頁、第166頁、本院卷第97頁），核與證人即被告
      甲○○於警詢陳述之情節相符（見95年偵字第28662號偵
      查卷第18頁至第19頁），並有華泰銀行跨行匯款回單22張
      、賭客簽注單8 張、賭客簽注明細表2 張、簽注歷史總帳
      4 張、電腦主機1 台及電腦列印畫面23張暨簽賭金331700
      元扣案可資佐證。足徵被告乙○○前開自白核與事實相符
      ，應堪信為真實。
    2.被告甲○○雖否認有與被告乙○○共同聚眾賭博，惟財神
      公司係其所經營，而被告乙○○係於財神公司內經營前揭
      聚眾賭博等情，已據被告甲○○於警詢及偵查中自承甚明
      （見95年偵字第28662號偵查卷第18頁），並經證人即被
      告乙○○於警詢及偵查中陳明在卷（見95年偵字第28662
      號偵查卷第13頁、第166頁），再參以被告甲○○於偵查
      中所述：「（問：為何於財神公司搜得賭博資料？）因乙○○在財神公司經營職棒簽賭」、「（問：賭法為何？）
      賭法種類有百家樂、美國職籃、中華職棒、美國大聯盟等
      。賭金起價1000元，贏球可獲得950元，輸球需賠1000元
      。會員必須透過朋友介紹入會，目前會員有多少我不清楚
      ，主要是由乙○○在處理」、「（問：迄今分得多少利潤
      ？）我於95年4至6月陸續投資100萬元，乙○○於95年6至
      8 月間陸續給我20多萬元」、「（問：有無朋友透過你簽
      賭？）有，約2 至3 人」等語（見95年偵字第28662 號偵
      查卷第171 頁），被告甲○○既提供財神公司辦公室予被
      告乙○○經營上開聚眾賭博，並予以投資、分得利潤，又
      代朋友簽賭，足徵被告甲○○亦有參與前揭聚眾賭博犯行
      無訛，況依被告乙○○、甲○○間之電話通聯譯文內容，
      更足證明被告甲○○有參與前開聚眾賭博犯行，有該電話
      通聯譯文1 件附卷可稽，被告甲○○辯稱伊僅是將財神公
      司辦公室借予被告乙○○使用，並未共同經營前揭聚眾賭
      博犯行云云，自無可採。
    (二)恐嚇危害安全罪部分：
    1.告訴人丙○○之子劉旺有積欠被告甲○○債務，被告甲○○於上開95年8月間某日為劉旺之債務而前往丙○○住處
      、被告乙○○於95年9月27日下午5時40分許，亦為劉旺之
      債務而以其所使用之0000000000號行動電話撥打丙○○電
      話、被告甲○○於95年10月間某日，有為劉旺之債務而以
      其所使用之0000000000號行動電話，撥打丙○○電話及被
      告乙○○、戊○○於95年10月間某日有前往丙○○住處潑
      灑油漆等情，業據被告甲○○、乙○○、戊○○分別於警
      詢及偵審中陳明在卷，核與證人丙○○於警詢及偵審中、
      證人丁○○○於本院審理時證述情節相符（見95年他字第
      7890號偵查卷第6頁至第11頁、第76頁至第77頁、本院卷
      第74頁至第86頁），並有借據（劉旺）、甲○○名片及本
      票（發票人劉旺）各1張暨丙○○住處遭潑油漆之照片4幀
      在卷可稽，堪信為真實。
    2.依(1)被告乙○○於警詢及本院準備程序時所述：「我當時
      是好好跟他（指丙○○）講的，說你兒子欠我們錢，總要
      出面處理等等言語」；「95年9月27日下午5時40分，我有
      以0000000000號之行動電話打給丙○○，跟他說他兒子劉
      旺欠我弟弟一筆錢，就請丙○○轉告劉旺，叫劉旺不要躲
      了」等語（見95年偵字第28662 號偵查卷第12頁、本院卷
      第48頁）。(2)被告甲○○於警詢及本院準備程序時所述：
      「因為劉旺是我哥哥學弟而輾轉向我借貸新台幣54萬，清
      償尚欠42萬5 千元，但劉旺不知去向，我去他家協商不開
      門，次日聯絡劉旺父親跟我嗆聲，他說錢不是他借的，不
      關他的事」；「我當時是要求找到劉旺時，可以跟我聯絡
      ，…95年10月間我有以0000000000行動電話撥給丙○○，
      問他說劉旺之下落，丙○○跟我抱怨他兒子在外面欠很多
      錢，他也找不到劉旺」等語（見95年偵字第28662 號偵查
      卷第17頁、本院卷第49頁）。(3)被告戊○○於警詢中所述
      ：「是我潑灑的沒錯，因為劉旺欠錢不還，而且我找不到
      劉旺本人，所以我才去他家潑灑油漆」等語（見95年偵字
      第28662 號偵查卷第23頁），足徵被告乙○○、甲○○、
      戊○○3 人均知悉劉旺並未居住在上開丙○○之住處，惟
      被告乙○○、甲○○不僅分別打電話給告訴人丙○○催討
      劉旺之債務，且被告乙○○、戊○○更於上開時地前往丙○○住處潑灑油漆，可見被告3 人係以告訴人丙○○為債
      務之催討對象無疑，故證人丙○○於警詢及偵審中始終證
      述被告乙○○、甲○○、戊○○等人於前揭時地要求其代
      償劉旺之債務等語應堪採信，此再觀諸被告乙○○於偵查
      中所述：「（問：為何由你討債？）因我打電話向劉旺之
      父親要錢，遭他拒絕，我才去潑油漆」等語更彰然明甚（
      見95年偵字第28662 號偵查卷第166 頁）。被告乙○○、
      甲○○、戊○○辯稱伊等只是要求丙○○轉告劉旺，並沒
      有要求丙○○代償劉旺之債務云云，委無可採。
    (3)又被告乙○○、甲○○於前揭時地打電話給告訴人丙○○
      時，有以前揭事實欄第二段所載之言詞恐嚇告訴人丙○○
      一節，亦據證人丙○○於警詢及偵審中、證人丁○○○於
      本院審理時證述甚明，再參以被告乙○○於偵查中自承：
      「（問：有無以電話向劉旺之父親恐嚇？）我只有表示『
      你叫劉旺小心點及遇到劉旺要打他』」等語（見95年偵字
      第28 662號偵查卷第166頁），益徵證人丙○○、丁○○○前開證詞洵屬非虛。況被告乙○○、戊○○係因告訴人
      丙○○未代劉旺償債，才於前揭時地對告訴人丙○○住處
      潑油漆，已如前述，而戊○○又係被告甲○○所僱用之財
      神公司員工，其代被告甲○○催討債務之情，亦有其與被
      告甲○○間之電話對話內容可證，此有該電話通聯譯文1
      件在卷足憑，可證被告乙○○、甲○○對於告訴人丙○○
      處理劉旺債務之態度甚為不滿，則被告乙○○、甲○○與
      告訴人丙○○電話聯絡過程中，有恐嚇言詞，亦在情理之
      內，故被告乙○○、甲○○辯稱伊僅是在電話中請丙○○
      轉告劉旺還債，並未恐嚇丙○○云云，不足採取。
    (4)又證人丙○○、丁○○○因被告乙○○、甲○○、戊○○
      前開恐嚇行為，而心生畏怖，甚至亦搬離上開住處等情，
      亦據證人丙○○於警詢及偵審中、證人丁○○○於本院審
      理時證述在卷。至證人丙○○、丁○○○於本院審理時固
      就其等有無為劉旺清償過其他債務及有無被告以外之人前
      來找劉旺要債所述有所出入，惟就上開有遭電話、潑漆恐
      嚇、因畏懼而搬家等基本事實所述並無不符，按「告訴人
      、證人之陳述有部分前後不符，或相互間有所歧異時，究
      竟何者為可採，法院仍得本其自由心證予以斟酌，非謂一
      有不符或矛盾，即應認其全部均為不可採信；尤其關於行
      為動機、手段及結果等之細節方面，告訴人之指陳，難免
      故予誇大，證人之證言，有時亦有予渲染之可能；然其基
      本事實之陳述，若果與真實性無礙時，則仍非不得予以採
      信」（最高法院74年臺上字第1599號判例參照），是證人
      丙○○、丁○○○既因遭電話恐嚇、潑漆，並搬離上開住
      處，是其等業已因此心生畏懼，而危害於其等安全無疑。
      至告訴人丙○○於接獲上開恐嚇要對劉旺不利之電話時，
      有表明「沒錢還，要砍就砍」等語，固據證人丙○○於本
      院審理時證述在卷（見本院卷第76頁），惟告訴人丙○○
      既無力代子劉旺清償債務，出於無奈而為此回應，此觀諸
      證人丙○○於本院審理時證稱：「（問：你剛才回答檢察
      官的問題，對方說要砍劉旺手腳，你說要砍就砍，你不怕
      對方真的去砍劉旺嗎？）做父母的當然會捨不得，但是就
      是沒錢，不得已」等語自明（見本院卷第78＋1 頁），況
      參以前揭告訴人丙○○因畏懼而搬離上開住處之情，自難
      憑告訴人丙○○上開答覆即認告訴人丙○○未心生畏懼。
      另證人丙○○於偵查中固亦證稱：「（問：是否心生害怕
      ？）我妻子會害怕，但我當時不會怕，我已經看開了，之
      前曾幫我兒子劉旺解決300 多萬元債務，個人個性問題我
      不會怕死」等語（見95年他字第7890號偵查卷），惟告訴
      人丙○○因畏懼而搬離上開住處，已如前述，苟其並未感
      到畏懼，自無搬離上開住處之必要，且其自警詢及本院審
      理時均證稱其已因上開恐嚇行為而感到害怕等語在卷（見
      95年他字第7890號偵查卷第7 頁），故亦難以此推論告訴
      人丙○○未心生畏懼而危害於其安全。
    (5)綜上所述，本件被告乙○○、甲○○、戊○○所辯，均係
      臨訟卸責之詞，要無可採，本件事證明確，被告3人犯行
      洵堪認定。
二、論罪科刑之理由：
  (一)核被告乙○○、甲○○前開事實欄第一段之所為，均係犯刑
    法第268 條後段之意圖營利聚眾賭博罪。按刑法修正條文於
    94 年2月2 日經總統公布，並自95年7 月1 日起施行，其中
    原刑法第56條之連續犯規定業經刪除，即修正後之刑法已無
    連續犯得論以裁判上一罪之情形，參照該修正條文之立法理
    由，即修正條文說明謂「至連續犯廢除後，對於部分習慣犯
    ，例如竊盜、吸毒等犯罪，是否會因適用數罪併罰而使刑罰
    過重產生不合理之現象一節，在實務上應可參考德、日等國
    之經驗，委由學界及實務以補充解釋之方式，發展接續犯之
    概念，對於合乎『接續犯』或『包括的一罪』之情形，認為
    構成單一之犯罪，以限縮數罪併罰之範圍，用以解決上述問
    題。」等語，則依前揭修法意旨，於修正刑法施行後，自應
    重新檢討「接續犯」、「包括的一罪」之概念，其中屬包括
    一罪概念中之「集合犯」，係立法者在犯罪構成要件所描述
    及預設之該當行為，本身即具有不斷反覆實施之特性，而是
    否為集合犯之判斷標準，其一類型係從法條文義即可得知，
    如「收集」國防機密罪、「收集」偽造通用貨幣罪，由法條
    所規定「收集」之文義，即知「收集」之行為具有不斷實施
    之特性；另一集合犯之類型，則係由構成要件規範目的與日
    常生活經驗之典型違犯型態加以判斷者（參林鈺雄，「跨連
    新舊法之施用毒品行為─兼論行為單數與集合犯、接續犯概
    念之比較」，刊載於臺灣本土法學雜誌，第84期，頁14 1以
    下）。復按刑事法若干犯罪行為態樣，本質上原具有反覆、
    延續實行之特徵，立法時既予特別歸類，定為犯罪構成要件
    之行為要素，則行為人基於概括之犯意，在密切接近之一定
    時、地持續實行之複次行為，倘依社會通念，於客觀上認為
    符合一個反覆、延續性之行為觀念者，於刑法評價上，即應
    僅成立一罪。學理上所稱「集合犯」之職業性、營業性或收
    集性等具有重複特質之犯罪均屬之，例如經營、從事業務、
    收集、販賣、製造、散布等行為概念者（參照最高法院95年
    台上字第1079號判決、同院95年台上字第3937號判決、同院
    95年台上字第4686號判決），從而，本件被告自95年4 月間
    起至95年12月6 日止，所犯意圖營利聚眾賭博之行為長達8
    個月，且由被告乙○○、甲○○向賭客收取賭資，與賭博網
    站對賭，顯具重複特質之營業性行為，具有不斷反覆實施之
    特性，屬集合犯行為，自仍應論以意圖營利聚眾賭博一罪。
    再按，本件被告意圖營利聚眾賭博之起始時間雖在95年7 月
    1 日刑法修正條文施行前，惟被告上開犯罪行為之終了時間
    係於新法施行之後，自無行為後法律變更可言，而無刑法第
    2 條之適用，本件即應逕用新修正刑法之規定（參照最高法
    院24年上字第3947號判例及同院28年上字第733 號判例意旨
    ）。被告乙○○、甲○○間，就前開事實欄第一段經營職棒
    簽賭之行為，有犯意聯絡及行為分擔，為共同正犯。
  (二)核被告乙○○、甲○○、戊○○前開事實欄第二段之所為，
    係犯刑法第305 條之恐嚇危害安全罪。至公訴意旨雖認被告
    乙○○、甲○○、戊○○係意圖為自己不法之所有，基於恐
    嚇取財之犯意，向丙○○為前開事實欄第二段之行為，因認
    被告乙○○、甲○○、戊○○3 人就此部分係涉犯刑法第34
    6 條第1 項之恐嚇取財罪嫌云云。惟按刑法第346 條第1 項
    之恐嚇取財罪，係以意圖為自己或第三人不法所有為構成要
    件，若僅以恐嚇之方法使人交付財物，而並無不法所有之意
    圖者，縱令其行為或可觸犯他項罪名，要無由成立本條之恐
    嚇取財罪（參照最高法院24年上字第3666號判例意旨），訊
    之被告乙○○、甲○○、戊○○均矢口否認有何公訴人指訴
    之恐嚇取財犯行，均辯稱：劉旺積欠財神公司借款，伊等係
    向丙○○要求劉旺還錢等語，而查被告甲○○於95年8 月間
    某日前往告訴人丙○○住處時，有告知丁○○○是來向劉旺
    要債，嗣後丁○○○向劉旺求證，劉旺亦坦承有該債務等情
    ，已據證人丁○○○於本院審理時證述甚明（見本院卷第84
    ＋1 頁），並有該支票、借據扣案可資佐證，而被告所持有
    之支票，確係劉旺所簽發一節，亦據證人丙○○於本院審理
    時證述明確（見本院卷第79頁），足徵被告甲○○與劉旺間
    有債權債務關係無訛，因而被告甲○○主觀上顯認其有權向
    告訴人丙○○、被告乙○○、戊○○主觀上顯認其有權代被
    告甲○○向告訴人丙○○，要求償還上開劉旺借款，是被告
    乙○○、甲○○、戊○○所辯當時係向告訴人丙○○索討該
    借款等語，尚非無據，被告乙○○、甲○○、戊○○縱以恐
    嚇之手段要脅告訴人償還劉旺借款，亦難認其等具有為自己
    不法所有之意圖。此外，復查無其他積極證據足資證明被告
    乙○○、甲○○、戊○○確有為自己不法所有之意圖，是被
    告乙○○、甲○○、戊○○辯稱其等僅係為索討告訴人丙○○之子劉旺之欠款，並無恐嚇取財之意思云云，應堪採信，
    公訴人認被告乙○○、甲○○、戊○○係涉犯刑法第346 條
    第1 項之恐嚇取財罪嫌，容有未洽，惟恐嚇取財罪及恐嚇危
    害安全罪基本社會事實同一，僅係主觀犯意有所不同，爰依
    刑事訴訟法第300 條規定變更起訴法條。被告乙○○、甲○○、戊○○間就上開恐嚇危害安全罪間，有犯意之聯絡及行
    為之分擔，均為共同正犯。被告陳峰銘、陳峰嘉、戊○○於
    95年9 月27日、95年10月間某日、95年10月間某日，至告訴
    人住處恐嚇告訴人之行為，係於密切接近之時間及同一地點
    ，且為追討同一債務而實施，侵害同一之法益，顯為同一犯
    意下之接續行為，祇應以接續犯論以一罪。被告乙○○、甲○○所犯前開2 罪，犯意各別，罪名有異，應分論併罰。
  (三)審酌被告乙○○、甲○○為圖於賭博中獲取非法利益，竟聚
    眾賭博，助長賭博歪風，對社會風氣有不良影響，營業時間
    長達8個月，被告甲○○犯後否認犯行、被告乙○○坦承犯
    行之態度，且被告乙○○、甲○○、戊○○不思以合法途徑
    尋求解決債權，竟以潑油漆等恐嚇危害債務人劉旺父母之不
    法方法催討劉旺所積欠之債務，造成告訴人丙○○心生畏懼
    ，自應科以相當之刑事制裁，方足以遏阻此種不理性解決糾
    紛之社會風氣，而被告戊○○係為幫乙○○而犯前開恐嚇危
    害安全犯行，並斟酌其等犯罪動機、目的、手段、犯罪所生
    之損害、智識程度、生活狀況等一切情狀，各量處如主文所
    示之刑，並均諭知易科罰金之折算標準，暨分別就被告甲○○、乙○○所受有期徒刑定其應執行刑。又中華民國九十六
    年罪犯減刑條例業經立法院制定，並業經總統於96年7 月4
    日公布，自96年7 月16日起生效，本件被告犯罪時間係在96
    年4 月24日以前，合於上開減刑條例第2 條第1 項第3 款之
    規定，且非同條例第3 條所定不得減刑之罪，是併依上開減
    刑條例規定減其2 分之1 之刑，併諭知易科罰金之折算標準
    。扣案之華泰銀行跨行匯款回單22 張 、賭客簽注單8 張、
    賭客簽注明細表2 張、簽注歷史總帳4 張、電腦主機1 台，
    係被告乙○○、甲○○所有，供其等共同聚眾賭博所用之物
    ，應依刑法第38條第1 項第2 款之規定併予宣告沒收。又扣
    案之0000000000號、0000000000號行動電話各1 支分屬被告
    甲○○、乙○○所有，供其等恐嚇告訴人丙○○所用之物，
    亦應依刑法第38條第1 項第2 款規定，併予宣告沒收。至該
    等行動電話之SIM 卡各1 張均係屬電話公司所有，並非被告
    甲○○、乙○○所有，故各該SIM 卡爰不予沒收。又扣案之
    337100元係被告乙○○所有，因上開聚眾賭博犯行所得之金
    錢，應依刑法第38條第1 項第3 款規定，併予宣告沒收。另
    其他扣案之物品（存摺4 本、支票送款簿3 本、支票4 張、
    本票1 張、借據1 張、印章1 枚），並無證據證明與被告3
    人前揭聚眾賭博、恐嚇危害安全有何關聯，自不予宣告沒收
    。
三、又公訴意旨雖認被告乙○○、甲○○、戊○○因劉旺積欠財
    神公司借款債務，共同基於意圖不法所有之犯意聯絡，先由
    被告甲○○於95年8 月底，持其名片至劉旺之父丙○○位於
    臺北縣中和市○○路545 巷4 號之住處，要求丙○○代償，
    其後由被告乙○○夥同被告戊○○，於95年9 月25日凌晨3
    時許，以油漆在丙○○住處大門書寫「劉旺欠錢」等字，被
    告甲○○於95年10月間陸續撥打丙○○電話，並於95年10月
    初，由被告乙○○夥同戊○○，再至丙○○住處潑漆及以強
    力膠充填住處大門之鑰匙孔，致丙○○心生畏懼而搬離住處
    ，認被告乙○○、甲○○、戊○○此等行為，亦犯刑法第34
    6 條之恐嚇取財罪云云。惟按犯罪事實應依證據認定之，無
    證據不得認定犯罪事實；又不能證明被告犯罪應諭知無罪之
    判決，刑事訴訟法第154 條第2 項、第301 條第1 項分別定
    有明文。公訴人認被告前開犯行涉有前開恐嚇取財罪嫌，無
    非以證人丙○○之證詞、被告乙○○、甲○○、戊○○之供
    述為其論據。訊之被告甲○○固坦承有於95年8 月間前往告
    訴人丙○○上開住處之事實，惟堅決否認有何恐嚇取財情事
    ，辯稱：伊95年8 月前往丙○○住處只有請丁○○○代為轉
    知劉旺還款，僅留下名片即行離去，並未恐嚇丁○○○等語
    ；訊之被告乙○○、戊○○固坦承有於95年10月間前往丙○○上開住處潑漆，惟均堅決否認有何前開恐嚇取財情事，均
    辯稱：於95 年9月25日前往丙○○上開住處噴「劉旺欠錢」
    油漆，也沒有於95年10月間注入三秒膠在大門鑰匙孔等語。
    經查：被告甲○○於95年8 月底，前往丙○○上開住處催討
    劉旺所積欠之債務時，告訴人丙○○不在家，而被告甲○○
    僅在信箱內留下名片，並未恐嚇證人丁○○○等情，迭據被
    告甲○○於警詢及偵查中陳明在卷，核與證人丙○○、丁○○○於本院審理時所述情節相符，足徵被告甲○○前開所述
    ，非無可採。又上開95年9 月25日以油漆噴字及95年10月間
    以三秒膠注入大門鑰匙孔等，是否為被告乙○○、戊○○所
    為，證人丙○○、丁○○○均未親眼目擊，並無法確認等情
    ，已據其等於本院審理時證述在卷，復為被告乙○○、戊○○所否認，自屬不能證明被告乙○○、戊○○有該等行為。
    綜上所述，被告乙○○、甲○○、戊○○既於本院否認犯罪
    ，公訴人所指證據尚難為不利被告乙○○、甲○○、戊○○
    之認定，此外，復查無其他積極證據足資證明被告乙○○、
    甲○○、戊○○確有公訴人指訴之被前開95年8 月間之行為
    有恐嚇取財情事、前開噴油漆字及在大門鑰匙孔注入三秒膠
    等恐嚇取財犯行，此部分應屬不能證明被告乙○○3 人犯罪
    ，揆諸首揭說明，本應為被告乙○○3 人無罪之諭知，惟起
    訴書既認被告乙○○、甲○○、戊○○此部分行為與前開共
    同恐嚇有罪部分僅成立一罪，是就此部分即不另為無罪之諭
    知。
據上論斷，應依刑事訴訟法第299 條第1 項前段、第300 條，刑
法第28條、第268 條後段、第305 條、第41條第1 項前段、第38
條第1項 第2 款、第3 款、第51條第5 款，刑法施行法第1 條之
1 ，中華民國九十六年罪犯減刑條例第2 條第1 項第3 款、第7
條、第9 條，判決如主文。
本案經檢察官張誌洋到庭執行職務。
中　　華　　民　　國　　96　　年　　9　　月　　14　　日
                      刑事第五庭  審判長法　官  陳坤地
                                        法  官  許映鈞
                                        法  官  李麗珠
上列正本證明與原本無異。
如不服本判決，應於送達後十日內敘明上訴理由，向本院提出上
訴狀
                                        書記官  林政良
中　　華　　民　　國　　96　　年　　9 　　月　　14　　日
附錄本判決論罪科刑法條全文：
刑法第268條
意圖營利，供給賭博場所或聚眾賭博者，處3 年以下有期徒刑，
得併科3 千元以下罰金。
刑法第305條
以加害生命、身體、自由、名譽、財產之事，恐嚇他人致生危害
於安全者，處2 年以下有期徒刑、拘役或3 百元以下罰金。
